【裁判字號】    95,勞訴,41
【裁判日期】    970625
【裁判案由】    損害賠償
【裁判全文】
臺灣士林地方法院民事判決              95年度勞訴字第41號
原      告  己○○
                      樓
訴訟代理人  王淑琍律師
複代理人    甲○○
複代理人    丁○○
被      告  睿展工程有限公司
兼法定代理  辛○○
人
上列二人共  周幸樺律師
同訴訟代理
人
上列當事人間請求損害賠償事件，經本院於民國97年6 月4 日言
詞辯論終結，判決如下：
    主  文
被告應連帶給付原告壹佰伍拾萬肆仟佰拾壹元，及被告睿
展工程有限公司、辛○○自民國九十五年七月八日起至清償日止
，被告庚○○自民國九十六年二月二十三日起至清償日止，均按
年息百分之五計算之利息。
原告其餘之訴駁回。
訴訟費用由被告連帶負擔五分之三，餘由原告負擔。
本判決於原告以新臺幣伍拾壹萬元為被告供擔保後，得假執行。
但被告如以新台幣壹佰伍拾萬肆仟佰拾壹元為原告預供擔
保後，得免為假執行。
原告其餘假執行之聲請駁回。
    事實及理由
一、本件被告庚○○經合法通知，未於言詞辯論期日到場，核無
    民事訴訟法第386 條各款所列情形，爰依原告聲請，由其一
    造辯論而為判決。
二、原告主張：被告睿展工程有限公司自民國94年12月8 日起僱
    用原告擔任外牆清洗工作。被告辛○○為被告睿展工程有限
    公司之負責人，被告庚○○則為現場作業主管。明知大廈外
    牆刷洗係極為危險的工作，詎於95年1 月13日上午8 時40分
    許，被告睿展工程有限公司派由原告及被告庚○○位於臺北
    市○○路○段一棟十層高的大樓刷洗外牆時，其本應注意事
    前為勞工的安全訓練，並提供必要的安全設備採取必要之安
    全措施，而依當時情形並無不能注意之情事，竟疏未注意，
    被告睿展工程有限公司及其負責人即被告辛○○未事先對被
    告庚○○及原告實施足夠之工作及預防災變必要之安全衛生
    教育訓練，且提供未經檢驗合格，不具有支撐鋼索力道之不
    具有安全性的夾具，而被告庚○○在現場作業時又未將安全
    母索固定於大樓其它適當穩固之固定點，致原告當時因夾具
    脫落，吊籠下墜，且欠缺安全母索之救助而隨同墜落地面，
    因此受有頸部骨折併脊髓神經壓迫、肺挫傷併氣胸、血胸、
    兩頸鎖骨骨折左側頸部硬腦膜上腔出血、左側第四對腦神經
    損傷、右側臂神經叢損傷、右側第三、四肋骨骨折等傷害，
    原告為醫療其所受傷害，花費醫療費用新台幣（下同）1,15
    0 元，且自事發當日送醫院急診後迄今無法處理自己之事務
    ，需人隨侍在側，以協助其當常生活功能的各項需求，均由
    配偶日夜看護協助照料受有相當於看護費之損害，以每月60
    ,000 元 計算，自95年1 月31日起至95年6 月12日止共計30
    0,000 元之損失，又醫療期間無法獨立行走，均需搭乘計程
    車，受有車資之損失5,865 元，原告經手術治療後，目前仍
    有視力模糊、複視現象，雙手麻木僵硬、記憶力減退、暈眩
    等症狀，明顯減少勞動能力，故以損失勞動能力30% 計算，
    減少的勞動能力所受損失約相當於1,579,135 元；原告歷經
    治療之傷痛，復有如上複視、雙手麻木僵礎、記憶力減退、
    暈眩等症狀，受有肉體及精神上之痛苦，被告對於原告所受
    身體上及精神上之痛苦自均負有支付慰撫金賠償責任之責，
    而被告辛○○為被告睿展工程有限公司之負責人因違反法令
    之違失未提供訓練及安全設施，致生原告之損害，自應與被
    告睿展工程有限公司連帶負損害賠償責任；被告庚○○未於
    現場妥善固定安全母索致事發無法避免事故發生，亦屬原告
    受損害之原因，應與被告睿展工程有限公司、辛○○連帶賠
    償；而被告睿展工程有限公司為被告庚○○之僱用人，既對
    其受僱人未能加以監督，致生原告受有損害，也應與被告庚○○連帶負損害賠償責任。惟被告睿展工程有限公司於原告
    因執行業務受傷後，僅給付部分醫療費用及扣除勞保傷病給
    付後部分薪資，即拒不賠償，屢經催索，均未獲置理。為此
    ，基於侵權行為損害賠償法律關係、職業災害勞工保護法第
    7 條規定，聲明請求：(一)被告應連帶賠償原告財產上之損失
    1,286,150 元及精神上之損害1,000,000 元共計2,286,150
    元及自起訴狀繕本送達被告之翌日起至清償日止，按年息5%
    計算之利息；(二)並願供擔保請准為假執行之宣告。
三、被告睿展工程有限公司、辛○○則以：被告庚○○為受過吊
    籠操作人員安全衛生教育訓練且領有結業證明之人，原告到
    職後至正式於現場工作前亦曾受過相關職前訓練；被告睿展
    工程有限公司、辛○○確有提供安全繩、安全帶、安全帽、
    安全扣等物供原告使用；原告於現場使用之自製夾具，因吊
    籠鋼索本應固定於穩固、牢靠之位置，而夾具僅係用以導正
    鋼索垂直角度，性質上純為輔助性質，應與事故之發生無關
    ；本件事故之發生與原告未確實使用安全器材肇生有直接關
    係，原告應與有過失。被告睿展工程有限公司於事故發生後
    ，除已先行給付原告慰問金66,000元、醫療保險理賠金50,2
    46元、看護費3,300 元及醫療費用162,308 元外，復已依勞
    基法規定及兩造前於95年3 月9 日在台北縣政府勞工局處理
    之勞資爭議協議結果，按月給付原告補償工資，被告自95年
    2 月起至96年12月止，合計已給付原告700,287 元，如認被
    告睿展工程有限公司應負本件賠償責任，則被告睿展工程有
    限公司自得就補償工資主張先行抵充，並將已支付之慰問金
    、保險理賠金及看護費元向原告為抵銷等語資為抗辯，並聲
    明：(一)駁回原告之訴及假執行之聲請；(二)如受不利判決請准
    提供擔保免假執行。被告庚○○未於言詞辯論期日到場，亦
    未提出之書狀作何聲明或陳述。
四、兩造爭執及不爭執之事項：
（一）不爭執事項：
   1、本件用以導正鋼索垂直角度之被告自製借力夾（夾具）並
      未經檢驗合格。
   2、臺北市政府勞工局勞動檢查處所出具之系爭事件災害檢查
      初步報告關於原告受傷害之原因載為：直接原因：自六樓
      高處墜落。間接原因：1 、不安全狀況：（1） 使用未經
      檢查合格之吊籠夾具。（2） 安全母索未固定於大樓其他
      適當穩固之固定點。（3） 夾具未設支撐鋼索補強穩固之
      措施。2 、不安全動作：安全帶扣用於工作台上基本原因
      ：未對擔任現場作業主管勞工依其工作性質施以從事工作
      及預防災變所必要之安全衛生在職教育、訓練。
   3、原告自95年1 月13日起至95年2 月15日止，住院期間因病
      情需要須全天候看護照顧。原告自95年3 月3 日起至同年
      3 月24日止在榮總醫院神經科接受復健治療期間因疼痛、
      情緒不穩、認知功能障礙，仍需看護照料。
   4、被告睿展工程有限公司自95年1 月15日起至96年3 月24日
      止業已給付原告慰問金66,000元、辦理轉院115,673 元、
      證書費40元、醫療費用3,437 元、看護費3,300 元、辦理
      出院43,158元共計231,608 元，及自95年1 月至97年3 月
      17日止薪資共計634901元，並於97年4 月24日審理時向原
      告為抵銷。
（二）爭執事項：
   1、被告是否未使原告接受安全衛生教育訓練，提供未經檢查
      合格之自製夾具作為吊籠之固定裝置，未設置有效固定安
      全帶用之金屬安裝具、安全扣及其他安全設備及未固定安
      母索致原告發生傷害事故？
   2、原告請求之金額是否合理？
   3、原告所受之傷害是否與有過失？
   4、被告睿展工程有限公司主張抵銷是否有理由？
六、本院得心證之理由：
（一）被告辛○○之過失責任：
      按違反保護他人之法律者，推定其有過失，民法第184 條
      第2 項定有明文，又雇主為防止勞工有墜落、崩塌等之虞
      之作業場所引起之危害，應有符合標準之必要安全衛生設
      備，勞工安全衛生法第5 條第1 項第5 款定有明文，該條
      規定既屬雇主所應注意避免勞災事故發生之法定義務，應
      屬保護他人之法律，若有違反即應推定有侵權行為之過失
      。原告主張被告辛○○因未提供適足之安全衛生訓練及提
      供未經檢驗合格不具安全性的夾具致其受傷害等情，為原
      告提出勞動檢查所檢查報告1 份為證，被告辛○○則以前
      詞置辯。經查：原告及被告庚○○等在場施作人員訓練顯
      有未足乙節，為證人即臺北市政府勞工局勞動檢查處檢查
      員丙○○於審理中證述：「（問：安全母索沒有固定在大
      樓的適合點？）我們到現場看到整個安全母索掉在地上，
      所以我們認為他並沒有在穩定的固定點綁妥」，「（問：
      夾具未設支撐鋼索補強穩固之措施，為何？）除了連接夾
      具的繩索外，我們會要求在該繩索外另外有一個繩索作為
      補強之用，該繩索的作用是防止滑動，但現場並沒看到該
      條繩索」，「（問：不安全的動作部分，安全帶扣用於工
      作台上，這是你親眼看到的嗎？）當初在現場看的時候，
      我記得有看到安全帶扣在吊籠工作台上」，「（問：最後
      原因寫一個基本原因「未擔任主管... 」，為何？）要求
      作業希望能經過訓練，寫這原因主要也是與我們監督業務
      有關，監督業務主要也是安全及衛生，只要有受傷通常都
      是跟教育訓練有關」等語表明未將安全母索固定綁妥及將
      安全帶扣在吊籠工作台上均屬未受充足之安全衛生教育有
      直接關係之情明確，核與被告聲請之證人乙○○亦於同庭
      證稱：「（問：安全設備部分？）…，人員安全配備我有
      看到安全帶，也有看到安全扣，也有看到安全母索，但這
      些為何沒有發生作用，主要在有無正確使用的方法。當時
      我的照片可以看得很清楚有安全扣，但是安全帶沒有跟安
      全扣相連接，安全帶掛在吊籠上，這是錯誤的作業方式。
      從照片來看，安全扣並沒有綁在安全母索上面」等語有關
      沒有確實按安全設備方式操作相符，上開證詞應堪足為憑
      。而安全扣須勞固與安全母索相接，並將施作人員腰上之
      安全帶上扣環與安全扣相扣連，始不致因事故發生時，隨
      同吊籠一起墜落，亦經被告攜帶安全扣、安全母索、安全
      帶及其上之扣環當庭於本院操作，並攝有照片16幀，當庭
      亦製有履勘筆錄等在卷可稽，此復與被告所提出由證人乙○○所攝，當時現場跌落於地面的吊籠上，安全帶的扣環
      係扣於吊籠上，另一端復與安全扣相連之照片實景對照，
      足認包含原告在內之當場施作人員確不諳上開安全設備的
      操作，被告辛○○對其所僱用人員之訓練顯然不足。又現
      場施作時夾具之夾力不足致吊籠下落等情，亦經證人乙○○證述：「（現場是外圍圍牆的是弧形的適不適合固定？
      ）現場是弧形的並不適合固定，但是可以固定到對面的牆
      壁上。我看現場的痕跡也確實是固定在對面的牆壁上，但
      是夾具的力道不足才有安全上的問題，及裝置的方向也會
      影響安全」等語有關夾具無法穩妥抓附是吊籠掉落的主要
      原因明確，該證詞與被告庚○○於偵查中供述：「（問：
      當天吊籠為何墜落？）可能是夾具物脫落」等語一致，有
      被告辛○○所提出被告庚○○臺灣士林地方法院檢察署之
      供述筆錄1 份可參，並經本院調卷核閱屬實，復參以乙○○係出租吊籠予被告睿展工程有限公司即旭騰公司所屬人
      員，任職大廈洗窗業已約20年，業據證人乙○○於審理中
      陳稱綦詳，其判斷亦具有可信性，且被告辛○○對該不利
      之證詞均無異議，因認該證詞足可採憑，是被告辛○○所
      辯夾具僅係用以導正鋼索垂直角度，性質上純為輔助性質
      云云，當不足採。揆諸上列規定，被告辛○○既未提供充
      分的安全衛生教育，且所提供的夾具不具有安全性，且係
      吊籠的掉落致生傷害結果之原因，則原告受傷的結果與被
      告辛○○之過失行為應有相當因果關係，自可推定被告辛○○有侵權行為之過失，自應負損害賠償責任。
（二）被告庚○○之過失責任
      因故意或過失，不法侵害他人之權利者，負損害賠償責任
      為民法第184 條第1 項定有明文，原告主張被告庚○○在
      現場作業時疏未將安全母索固定於大樓其它適當穩固之固
      定點，致吊籠掉落時，原告亦隨同墜落而致傷乙節，經查
      ：被告庚○○於當場施作時即因不諳圓弧形大樓面之刷洗
      ，而用其已知力道不足的夾具做為支撐吊籠的主要工具。
      為被告庚○○於偵查時自承：「（問：為何夾具會掉落？
      ）可能是夾具的力量不夠，當天我們洗的地方是圓弧型，
      而且我以前沒有使用過這種夾具，我們第一天做的牆面是
      平面的、第二天做的牆面是圓弧的，所以我判斷當天墜落
      的原因是夾具鬆脫」，「（夾具為何會力量不夠而鬆脫？
      ）我用過很多種夾具，而事發當天的夾具，我覺得是我用
      過最不夠力的，因為構造及厚度都比較簡單」，「（問：
      為何你不向睿展公司負責人反應夾具的力量不夠？）因為
      我是基層員工，而且公司又一直叫我們趕工，所以我們沒
      辦法跟公司反應？」等語有關被告庚○○施工時即已知夾
      具力道不足，但仍使用做為支撐的工具，有前揭偵查筆錄
      附卷可參。此核與證人丙○○於審理中證述：「除了連接
      夾具之繩索外，我們會要求在該繩索外另外有一個繩索做
      為補強之用，該繩索的作用是防止滑動，但現場並沒有看
      到該條繩索」等語有關被告庚○○僅以夾具做為拉繫吊籠
      的主要力量而未有任何輔助設施情節相符，足認吊籠之下
      落被告庚○○亦有過失。再被告庚○○關於安全設施認識
      不足，導致無法於事發時發揮作用而使原告成傷等情，此
      業據證人丙○○在前所陳安全母索掉在地上，並未在穩定
      的固定點綁妥之證詞外。證人乙○○所證述：「（問：到
      現場有無到頂樓看安全母索的位置？）我到現場去的時候
      ，看到安全母索已經墜落在地面上了，所以不知道當時有
      無綁以及綁在哪裡，我都不知道。現場有適合綁安全母索
      的地方，但是我在冷卻水塔的軟管有一個鋼索綁在那地方
      ，但是那不是一個理想綁安全母索的地方，因為軟管有彈
      性」，「（問：你說有適合的地方是何處？）冷卻水塔的
      腳架這是可以綁住的地方，因為承載整個冷卻水塔的重量
      」等語有關安全母索未綁妥且可能未綁於適合之處所確實
      ，且承上所述，現場施作時被告睿展工程有限公司業已提
      供安全母索、安全扣、安全帶等安全設施，但被告庚○○
      及原告施作時，卻將安全帶扣於吊籠上，此均據被告庚○○於偵查時供陳：「（問：「企業新銳大樓」不是有消防
      栓的粗管可以固定安全繩？）消防栓的管子是在屋頂水塔
      的旁邊，管子很老舊，我認為把安全繩架在消防栓上的管
      子，不見得會比較安全，因為安全繩會架在消防栓上會影
      響前面二個托架的固定性，而且當天公司並未給我們安全
      扣，我們有安全繩也沒有辦法扣」，「沒有，原本就是不
      牢固沒有錯，我有家要養，我也沒辦法」等語有關施工時
      不僅欠缺對安全扣作用的認識，還誤以為被告睿展工程有
      限公司未提供安全扣，且綁附吊籠、安全母索等設施時，
      也明知並不牢固卻仍續予施工至明，足認上開證詞與實情
      相符，亦堪可採。又被告庚○○在現場施工時，屬於較為
      資深之員工，具有指揮施工之地位，亦為證人即被告睿展
      工程有限公司所屬人員戊○○於審理中證稱：「（你是比
      原告更早進去工作？）比原告晚一、二天」，「（問：你
      是否知道原告擔任外牆清洗工作，被告公司有無對原告作
      任何的安全訓練？）訓練的部分是由師傅來帶，跟著師傅
      作，直接到現場作，都是跟著師傅邊作邊交（按：應為「
      教」），大約幾個月後考取證照吊籠操作使用合格證書才
      能自己使用」等語有關現場由資深工作人員指導教授並現
      場參與施作情節明確，與被告庚○○於偵查中之供述所稱
      ：「…我跟己○○二個人都是員工，我認為我做得比較久
      ，懂得比較多，我是有過失，因為我沒有考量二個人的安
      全問題，…」等語相符，是同樣參照上開規定，被告庚○○係現場施工較為資深之人員，本具有指揮監督之地位，
      竟未徹底判斷是否安全，即指揮現場施工人員錯誤架設施
      工及安全設施，不僅使吊籠因夾具脫落而下墜，且使原告
      亦乏安全防護而隨同下落，則原告受傷的結果與被告庚○○之過失行為應有相當因果關係，被告庚○○自應負損害
      賠償責任。
（三）被告睿展工程有限公司的連帶責任：
      民法第28條規定：「法人對於其董事或其他有代表權之人
      因執行職務所加於他人之損害，與該行為人連帶負賠償之
      責任」，公司法第23條規定：「公司負責人對於公司業務
      之執行，如有違反法令致他人受有損害時，對他人應與公
      司負連帶賠償之責」，又民法第188 條第1 項前段規定：
      「受僱人因執行職務，不法侵害他人之權利者，由僱用人
      與行為人連帶負損害賠償責任」，民法第185 條規定：「
      數人共同不法侵害他人之權利者，連帶負損害賠償責任」
      ，而民事上之共同侵權行為，與刑事上之共同正犯，其構
      成要件並不完全相同，共同侵權行為人間不以有意思聯絡
      為必要，數人因過失不法侵害他人之權利，苟各行為人之
      過失行為均為其所生損害之共同原因，即所謂行為關連共
      同，亦足成立共同侵權行為（司法院66年6 月1 日（66
      ）院臺參字第0578號令例變字第1 號參照）依上所述，被
      告辛○○身為被告睿展工程有限公司之負責人卻未提供充
      分的安全衛生教育，且所提供的夾具不具有安全性；被告
      庚○○為被告睿展工程有限公司之受僱人，現場指揮施工
      人員錯誤架設施工及安全設施，不僅使吊籠因夾具脫落而
      下墜，且使原告亦乏安全防護而隨同下落致傷，依上揭規
      定，被告辛○○、庚○○2 人之行為均足造成原告相當之
      原因，不須意思共同即應屬共同侵權之行為，而應負連帶
      責任，又因被告辛○○、庚○○分別為被告睿展工程有限
      公司之負責人及受僱人，原告據以訴求被告睿展工程有限
      公司連帶賠償，即無不合，應足可採。
（三）原告請求之金額：
      被告的損害賠償責任既經認定，則原告的請求是否合理，
      茲分別審核准駁如下：
   1、醫療費用請求：
      原告主張因受上開傷害支出醫療費用受有共計1,150 元（
      原告所提原證九所列明細金額超逾該金額，但未聲明追加
      ，未予受理）之損失，並提出醫療費用單據9 紙及明細表
      1 紙為證，被告睿展工程有限公司、辛○○對於收據之真
      正及費用額均不爭執，惟辯以至中醫診所治療並無必要。
      查：原告所受傷勢為頸部骨折併脊髓神經壓迫、肺挫傷併
      氣胸、血胸、兩頸鎖骨骨折左側頸部硬腦膜上腔出血、左
      側第四對腦神經損傷、右側臂神經叢損傷、右側第三、四
      肋骨骨折等傷害，有原告提出行政院國軍退除役官兵輔導
      委員會台北榮民總醫院（以下簡稱榮總醫院）診斷證明書
      1 紙附卷可參，故如附表一所示之之明細編號1 至5 合計
      實支出600 元核屬醫療或復健所必要之支出，依法自應予
      以准許。至其餘部分之請求，未經提出醫師處方，難認係
      醫療上之必要，自不應准許。
   2、計程車資之請求：
      原告主張醫療期間無法獨立行走，均需搭乘計程車，受有
      如附表二所示之車資之損失5,865 元（原告所提原證九所
      列明細金額超逾該金額，但未聲明追加，自未予受理），
      並提出單據13紙及明細1 紙為證，被告睿展工程有限公司
      、辛○○對於單據之真正並不爭執，惟辯以除95年3 月24
      日、同年5 月2 日、同年月5 日等3 次之單據因與上開醫
      療期間至醫院的日程相符，可資證明是至醫院診治所搭乘
      ，其餘單據均無法證明確屬為診治所必須之支出云云，惟
      查被告既承認上開車資之支出有若干次是至醫院，則參酌
      原告之傷勢甚重，其多次往返醫院應屬合理，且每次如有
      復健等物理治療也非必有醫療單據，再原告請求之車資金
      額每次均為450 元至455 元，相差不大，足見路程相近，
      是不必逐次證明係至醫院之車資，應認上開車資之支出是
      為至醫院診所需的必要開支，原告該部分之請求應予准許
      。
   3、相當於看護費用之損害
      按不法侵害他人之身體或健康者，對於被害人因此喪失或
      減少勞動能力或增加生活上之需要時，應負損害賠償責任
      ，民法第193 條第1 項前段定有明文，所稱之增加生活上
      之需要，係指被害以前並無此需要，因為受侵害，始有支
      付此費用之需要而言。其因身體或健康受不法侵害，親屬
      代為照顧被害人之起居，固係基於親情，但親屬看護所付
      出之勞力並非不能評價為金錢，雖因二者身分關係而免除
      被害人之支付義務，惟此種基於身分關係之恩惠，自不能
      加惠於加害人，故由親屬看護時雖無現實看護費之支付，
      仍應認被害人因受害而增加生活上需要之費用，該受有相
      當於看護費之損害得向加害人請求賠償，始符公平原則，
      最高法院88年度台上字第1771號、94年度台上字第1543號
      裁判意旨可供參照。原告主張其因傷勢嚴重，無法處理自
      己之事務，需人隨侍在側，以協助其日常生活功能的各項
      需求，均由配偶日夜看護協助照料受有相當於看護費之損
      害，以每月60,000元計算，自95年1 月31日起至95年6 月
      12日止共計300,000 元之損失，本院並函請榮總醫院分別
      於96年4 月30日、96年6 月6 日回覆本院：原告於95年1
      月13日送至該院，先住入加護病房治療，同年1 月21日轉
      至普通病房，於同年2 月15日出院，上開住院期間均須全
      天候看護照顧，原告於95年3 月3 日至同年3 月24日在該
      院神經復健科治療，於95年3 月3 日至同年3 月24日亦須
      全天候看護在卷足資佐證。被告對於單月以60,000元計算
      看護費並不爭執，但以扣除原告住入加護病房期間應由護
      士照護而未生損害及出院後已能自理，原告僅得請求其中
      住院期間之48日的看護費用損失為辯。經查：原告於95年
      1 月13日受傷至96年5 月30日止，並未痊癒，為本院函請
      榮總醫院鑑定原告之勞動能力損失所得鑑定意見，原告鑑
      定時係於96年5 月23日，當時鑑定原告之「全人損失百分
      比」為55% 有該院96年9 月13日北總企字第0960017922號
      函在卷可稽，並參諸原告傷勢之嚴重，應認即使在前開治
      療期間有出院自行照護時，也非得認為原告已有自理之能
      力而無須他人看護，且依其鑑定的時間觀之，原告距約一
      年前治療期間之傷勢，應更加嚴重等情，原告所請求自95
      年1 月13日起至同年6 月12日均需看護乙節，核屬有據，
      堪認屬實，惟原告自95年1 月23日至95年1 月20日係至加
      護病房治療，確無須配偶之看護，應予扣除，餘5 個月又
      21 日 應均受相當於看護之損失，共計應為282,000 元（
      60000 ×（4 ＋21/30）=282,000） ，逾此部分之請求，
      要屬無據，應予駁回。
   4、勞動能力損失之請求：
      按不法侵害他人之身體或健康者，對於被害人因此喪失或
      減少勞動能力，應負損害賠償責任，民法第193 條第1項
      定有明文。次按身體或健康受侵害，而減少勞動能力者，
      其減少及殘存勞動能力之價值，不能以現有之收入為準，
      蓋現有收入每因特殊因素之存在而與實際所餘勞動能力不
      能相符，現有收入高者，一旦喪失其職位，未必能自他處
      獲得同一待遇，故所謂減少及殘存勞動能力之價值，應以
      其能力在通常情形下可能取得之收入為標準，最高法院61
      年度台上字第1987號著有判例。原告主張因受有傷害而致
      勞動能力損失30% ，相當於1,579,135 元（原告嗣雖計算
      勞動力係損失55% ，而受相當於2,895,081 元之損失，但
      未聲明擴張該部請求）經查，原告因上開事故致所受傷勢
      為頸部骨折併脊髓神經壓迫、肺挫傷併氣胸、血胸、兩頸
      鎖骨骨折左側頸部硬腦膜上腔出血、左側第四對腦神經損
      傷、右側臂神經叢損傷、右側第三、四肋骨骨折等傷害，
      又經鑑定原告之「全人損失百分比」為55% ，業如前述，
      原告就其傷癒後所能進行的勞動收益，亦自述：「…以我
      目前的身體狀況根本沒有辦法找到相類似的工作，如果可
      以的話只能做個攤販。如果有收入的話，我一個月的薪資
      大約一萬五千元至二萬元間…」等語，被告對此並未爭執
      ，復參以被告辛○○自承原告在被告睿展工程有限公司工
      作期間的薪資為35,000元，顯見原告自述癒後所得收入將
      會較受傷前的收入減半，將上開鑑定意見與原告傷愈後一
      般可能所得收入相互參照，原告主張喪失勞動能力應比照
      全人損失比為55% ，尚嫌過高，應認損失45% ，較屬合理
      。又原告主張其在被告睿展工程有限公司每月所得之薪資
      為40,000元，核與證人戊○○於審理中證稱：到職日比原
      告晚一、二天，每個月領40,000元，實領35,000元，每月
      押5,000 元是一年以後再給等語相符，因證人戊○○亦為
      被告睿展工程有限公司之員工，且與兩方並無仇怨，年資
      復與原告相近，所述薪資水準應較可採信，是原告受傷前
      的薪資應以40,000元為度，並採為計算其薪資之標準，應
      較符真實。原告係49年4 月13日出生，自事故發生日之95
      年1 月13日起至客觀上原告原可工作至勞動基準法所定之
      退休年齡60歲即109 年4 月13日至止，計14年3 個月，則
      原告請求該段期間勞動能力減少之損失部分，即非無據。
      以原告於受傷前之月薪40,000元為計算標準，扣除中間利
      息後計算原告得請求被告賠償之勞動能力減少之損失為2,
      368,703 元（計算式：40000 ×45%=18000 （每月損失之
      薪資）（18000 ×12×10.0000000第十四年扣除中間利息
      5%後所累積一次應給付的金額）＋（18000 ×12×11.000
      0000－00000 ×12×10.0000000第十五年當年應給付的金
      額）÷365 ×90第十五年當年三個月但現在一次給付所應
      得之金額=0000000小數點以下四捨五入），是原告該部分
      之請求應屬有據，應予准許。
   5、精神慰撫金之請求
      按不法侵害他人之身體、健康而情節重大者，被害人雖非
      財產上之損害，亦得請求賠償相當之金額，民法第195 條
      第1 項定有明文。本件被告既不法侵害原告致受有傷害，
      已如上述，則原告受該等嚴重之傷害而致身體及精神同時
      受有損害，即可堪認定。本院審酌原告係高中畢業學歷，
      曾在中央電影公司工作約20年，並曾經協助師範大學舉辦
      第一屆中華民國單字鑑定比賽，目前癒後尚有複視、雙手
      麻木僵礎、記憶力減退、暈眩等症狀；被告睿展工程有限
      公司為一資本額1,000,000 元，為規模不大之公司，被告
      睿展工程有限公司並由辛○○代表與原告達成事先給付原
      告災害補償協議，暫免原告因傷所致家庭經濟之困難；被
      告庚○○亦為被告睿展工程有限公司受僱之勞工，收入不
      高，均經兩造於審理中陳述甚明，被告睿展工程有限公司
      登記資料、台北縣政府處理勞資爭議協調會議紀錄等件在
      卷足稽，有關兩造經濟狀況、社會地位、損害程度及其精
      神受損時間等一切情狀，認原告向被告請求1,000,000 元
      尚屬過高，本院認應以800,000 元較為相當。綜上所述，
      原告得向被告請求之賠償金額總計為2,667,600 元（醫療
      費用600 ＋計程車資5865＋相當於看護費用之損失282000
      ＋勞動能力損失0000000 ＋精神慰撫金800000 =0000000
      ）。
（四）原告之與有過失：
      按損害之發生或擴大，被害人與有過失者，法院得減輕賠
      償金額，或免除之，民法第217 條第1 項定有明文。事發
      當時包含原告在內的現場施工人員不諳吊籠架設方法及安
      全設備的使用方法即貿然施工，業如前述，原告於審理中
      自承：「…我當時只有搬東西，他們架好後，我們都是聽
      從師傅的指揮，…，當時我有戴安全帽，有一個腰帶，我
      都有按照規定來做，腰帶還是我買新的，那天的帶子還是
      新的帶子。原則上車子架架好，我的腰帶都要扣在安全鎖
      …」等語有關當時原告一味只聽從現場施工人員指示施工
      ，卻未細究當時施工有何不妥處，然依上述，被告庚○○
      固為資深人員卻連何為安全扣即不知，原告於架設時明知
      此為至為危險的工作卻無一點自我保護的意思，致使因明
      顯欠缺施工及安全維護常識的原因下造成傷害，因認原告
      關於該損失的造成應占有10% 的過失責任，依上開規定，
      本院自得減輕原告請求之賠償金額至2,400,840 元（0000
      0 00×90%=0000000） ，始較適當。
（五）被告給付金額之扣除
      被告睿展工程有限公司自95年1 月15日起至96年3 月24日
      止業已給付原告慰問金66,000元、辦理轉院115,673 元、
      證書費40元、醫療費用3,437 元、看護費3,300 元、辦理
      出院43,158元共計231,608 元，及自95年1 月至97年3 月
      17日止薪資共計634901元，總計業已給付原告866,509 元
      ，並於97年4 月24日審理時向原告為抵銷。惟該部分之給
      付係被告睿展工程有限公司遵從兩造於台北縣政府處理勞
      資爭議協調會議紀錄達成勞災損害先行給付的協議所為的
      給付，性質上應屬損害賠償金額的先行賠付，尚與互負債
      務而互為抵銷之性質不同，但應可從須給付原告的金額扣
      除之，原告對此並不爭執，堪可採憑。是原告所得請求之
      金額於扣除該部分的金額後應尚得向被告請求1,534,331
      元（0000000 －000000=0000000）。
七、綜據上述，被告庚○○、辛○○因職務有關之行為過失致原
    告受有傷害及精神上受有痛苦，自應與其所屬的公司即被告
    睿展工程有限公司對原告之損害負連帶損害賠償責任。因此
    ，原告基於侵權行為法律關係，請求被告連帶給付原告1,53
    4,331 元，及自起訴狀繕本送達翌日即被告睿展工程有限公
    司、辛○○自95年7 月8 日起，被告庚○○自起96年2 月23
    日至清償日止，按年息5%計算之利息，洵屬有據，應予准許
    ，逾此範圍的請求尚屬無據，自應予以駁回。
八、本件兩造均陳明願供擔保請准為假執行或免為假執行之宣告
    ，經核均無不合，爰就原告勝訴部分，分別酌定相當之擔保
    金額准許之，至原告敗訴部分，其假執行之聲請即失所依附
    ，應予駁回。
九、本件為判決基礎之法律關係已臻明確，兩造其餘之攻擊防禦
    方法核與判決結果不生影響，毋庸一一論列，併此敘明。
十、結論：本件原告之訴為一部有理由，一部無理由，並依民事
    訴訟法第79條、第85條第2 項、第385 條第1 項、390 條第
    2 項、第392 條第2 項，判決如主文。
中    華    民    國    97    年    6     月    25    日
                  民事第二庭  法  官  古振暉
以上正本證明與原本無異。
如對本判決上訴，應於判決送達後20日內向本院提出上訴狀。
中    華    民    國    97    年    7     月     2    日
                              書記官  楊錫芬
附表一：醫療費用明細
  ┌──┬───┬────┬─────┬────┐
  │編號│看診日│單據號碼│醫院科別  │實付金額│
  │    │期    │        │          │（新台幣│
  │    │      │        │          │）      │
  ├──┼───┼────┼─────┼────┤
  │1   │95年2 │0000000 │榮總門診  │100元   │
  │    │月6日 │        │          │        │
  ├──┼───┼────┼─────┼────┤
  │2   │95年2 │0000000 │榮總門診  │200元   │
  │    │月6日 │        │          │        │
  ├──┼───┼────┼─────┼────┤
  │3   │95年2 │0000000 │榮總一般內│100元   │
  │    │月6日 │        │科        │        │
  ├──┼───┼────┼─────┼────┤
  │4   │95年5 │0000000 │榮總神經外│100元   │
  │    │月6日 │        │科        │        │
  ├──┼───┼────┼─────┼────┤
  │5   │95年5 │06T00074│台大復健部│100元   │
  │    │月9日 │4016    │          │        │
  ├──┼───┼────┼─────┼────┤
  │6   │95年4 │0010    │惠群中醫  │150元   │
  │    │月26日│        │          │        │
  ├──┼───┼────┼─────┼────┤
  │7   │95年4 │0008    │惠群中醫  │150元   │
  │    │月24日│        │          │        │
  ├──┼───┼────┼─────┼────┤
  │8   │95年5 │0012    │惠群中醫  │150元   │
  │    │月8日 │        │          │        │
  ├──┼───┼────┼─────┼────┤
  │9   │95年5 │0011    │惠群中醫  │150元   │
  │    │月6日 │        │          │        │
  ├──┴───┴────┴─────┴────┤
  │合計：1150 元                               │
  └──────────────────────┘
附表二：計程車資明細
  ┌────┬───────┐
  │搭乘日期│車資（新台幣）│
  ├────┼───────┤
  │95年3 月│455元         │
  │24日    │              │
  ├────┼───────┤
  │95年4 月│450元         │
  │10日    │              │
  ├────┼───────┤
  │95年4 月│450元         │
  │10日    │              │
  ├────┼───────┤
  │95年4 月│455元         │
  │18日    │              │
  ├────┼───────┤
  │95年4 月│450元         │
  │18日    │              │
  ├────┼───────┤
  │95年4 月│450元         │
  │19日    │              │
  ├────┼───────┤
  │95年4 月│455元         │
  │19日    │              │
  ├────┼───────┤
  │95年4 月│450元         │
  │24日    │              │
  ├────┼───────┤
  │95年4 月│450元         │
  │24日    │              │
  ├────┼───────┤
  │95年5 月│450元         │
  │2 日    │              │
  ├────┼───────┤
  │95年5 月│450元         │
  │2 日    │              │
  ├────┼───────┤
  │95年5 月│450元         │
  │5 日    │              │
  ├────┼───────┤
  │95年5 月│450元         │
  │5 日    │              │
  ├────┴───────┤
  │合計：5865元            │
  └────────────┘


司法院資訊處製作；財團法人民間司法改革基金會備份。
